ACORDAO-COMPLETO-2530141

ACÓRDÃO 1473/2022 ATA 23/2022 - PLENÁRIO

VISTOS, relatados e discutidos estes autos de tomada de contas especial, em que se examina recurso de revisão interposto por Bruno Gustavo Araújo Loureiro contra o Acórdão 12267/2019-TCU-Segunda Câmara, relator Ministro Aroldo Cedraz, por meio do qual este Tribunal julgou irregulares suas contas, condenou-o ao ressarcimento de valores ao Erário e aplicou-lhe a multa prevista no art. 57 da Lei 8.443/1992;
ACORDAM os Ministros do Tribunal de Contas da União, reunidos em Sessão Plenária, diante das razões expostas pelo Relator, e com base no art. 35 da Lei 8.443/1992 c/c o art. 288 do RI/TCU, em:
9.1 conhecer do recurso de revisão interposto Bruno Gustavo Araújo Loureiro para, no mérito, negar-lhe provimento;
9.2 dar ciência desta deliberação ao recorrente e demais interessados no processo.

Recurso de revisão contra acórdão que julgou irregulares as contas do recorrente, com condenação em débito e multa, em razão da omissão no dever de prestar contas dos recursos repassados à municipalidade, na modalidade fundo a fundo, à conta dos Programas de Proteção Social Básica e Proteção Social Especial, no exercício de 2011.

Município de Japaratinga (AL)

3. Recorrente: Bruno Gustavo Araújo Loureiro (XXX.024.804-XX)

13.1. Ministros presentes: Ana Arraes (Presidente), Walton Alencar Rodrigues, Augusto Nardes, Aroldo Cedraz e Antonio Anastasia (Relator).
13.2. Ministros-Substitutos convocados: Augusto Sherman Cavalcanti e Marcos Bemquerer Costa.
13.3. Ministros-Substitutos presentes: André Luís de Carvalho e Weder de Oliveira.

ACORDAO-COMPLETO-2557805

Acórdão 2298/2022 - Plenário

BRUNO GUSTAVO ARAUJO LOUREIRO

ANTONIO ANASTASIA

Ministro Aroldo Cedraz

Neste processo de tomada de contas especial, examina-se recurso de revisão interposto por Bruno Gustavo Araújo Loureiro contra o Acórdão 12267/2019-TCU-Segunda Câmara, relator Ministro Aroldo Cedraz, por meio do qual este Tribunal julgou irregulares suas contas, condenou-o ao ressarcimento de valores ao Erário e aplicou-lhe a multa prevista no art. 57 da Lei 8.443/1992, no valor de R$ 15.000,00.
2. 	Transcrevo, com ajustes de forma, a instrução elaborada pela Secretaria de Recursos do TCU (peça 71) , ratificada por diretor da unidade técnica (peça 72) , por delegação de competência do secretário, que propôs conhecer do recurso para, no mérito, negar-lhe provimento. A proposta de encaminhamento também foi endossada pelo eminente Subprocurador-Geral Paulo Soares Bugarin (peça 73) .
"INTRODUÇÃO
1.	Trata-se de recurso de reconsideração interposto por Bruno Gustavo Araújo Loureiro (peças 48-52) , contra o Acórdão 12267/2019-TCU-Segunda Câmara (peça 25) , relatado pelo Ministro Aroldo Cedraz, com o seguinte teor: 
9.1. considerar revel, para todos os efeitos, o Sr. Bruno Gustavo Araújo Loureiro, dando-se prosseguimento ao processo, nos termos do art. 12, § 3º, da Lei 8.443, de 16/7/1992; 
9.2. com fundamento no art. 71, inciso II, da Constituição Federal de 1988, e nos arts. 1º, inciso I, 15, 16, inciso III, alíneas "b" e "c", da Lei 8.443, de 16/7/1992, combinados com os arts. 19 e 23, inciso III, da mesma lei, e com os arts. 1º, inciso I, 201, § 2º, 205, 209, inciso III, 210 e 214, inciso III, do Regimento Interno-TCU, julgar irregulares as contas do Sr. Bruno Gustavo Araújo Loureiro, condenando-o ao pagamento das importâncias especificadas no quadro abaixo, atualizadas monetariamente e acrescidas dos juros de mora desde as respectivas datas até a data do efetivo recolhimento, e fixando-lhe o prazo de 15 (quinze) dias, a contar da notificação deste Acórdão, para que comprove, perante o Tribunal, o recolhimento das referidas quantias aos cofres do Fundo Nacional de Assistência Social (FNAS) , nos termos do art. 23, inciso III, alínea "a", da Lei 8.443/1992, combinado com o art. 214, inciso III, alínea "a", do Regimento Interno do TCU:
	 Datas da Ocorrências 
	Valor Histórico dos Débitos (R$) 

	17/1/11 
	4.500,00 

	24/2/11 
	4.500,00 

	15/3/11 
	4.500,00 

	27/4/11 
	4.500,00 

	31/5/11 
	4.500,00 

	9/6/11 
	4.500,00 

	14/7/11 
	4.500,00 

	15/8/11 
	4.500,00 

	13/9/11 
	4.500,00 

	19/10/11 
	4.500,00 

	11/11/11 
	4.500,00 

	14/1/11 
	3.768,75 

	10/3/11 
	3.768,75 

	6/4/11 
	3.768,75 

	5/5/11 
	3.768,75 

	24/11/11 
	3.768,75 

	8/12/11 
	3.768,75 

	8/12/11 
	3.768,75 

	8/12/11 
	3.768,75 

	17/1/11 
	1.000,00 

	14/2/11 
	1.000,00 

	17/3/11 
	1.000,00 

	8/4/11 
	1.000,00 

	11/5/11 
	1.000,00 

	6/6/11 
	1.000,00 

	11/7/11 
	1.000,00 

	10/8/11 
	1.000,00 

	8/9/11 
	1.000,00 

	7/10/11 
	1.000,00 

	21/11/11 
	1.000,00 

	14/12/11 
	1.000,00 

9.3. aplicar ao Sr. Bruno Gustavo Araújo Loureiro a multa prevista no art. 57 da Lei 8.443/1992, combinado com o art. 267 do Regimento Interno desta Corte, no valor individual de R$ 15.000,00 (quinze mil reais) , com a fixação do prazo de 15 (quinze) dias, a contar da notificação, para que comprove, perante o Tribunal (art. 214, inciso III, alínea "a", do Regimento Interno-TCU) , o recolhimento da dívida aos cofres do Tesouro Nacional, atualizada monetariamente desde a data deste Acórdão até a do efetivo recolhimento, se for paga após o vencimento, na forma da legislação em vigor; 
9.4. autorizar, desde logo, nos termos dos arts. 26 e 28, inciso II, da Lei 8.443/1992: 
9.4.1. o pagamento das dívidas em até 36 (trinta e seis) parcelas mensais e consecutivas, se solicitado pelo responsável e se o processo não tiver sido remetido para cobrança judicial, fixando-se o vencimento da primeira em 15 (quinze) dias, a contar do recebimento da notificação, e o das demais a cada 30 (trinta) dias, devendo incidir sobre cada uma delas os encargos legais devidos, na forma prevista na legislação em vigor, sem prejuízo ao vencimento antecipado do saldo devedor em caso de não comprovação do recolhimento de qualquer parcela, conforme prevê o art. 217, § 2º, do Regimento Interno deste Tribunal; 
9.4.2. a cobrança judicial das dívidas, caso não atendida a notificação; 
9.5. encaminhar cópia desta deliberação ao Ministério da Cidadania e, nos termos do art. 16, § 3º, da Lei 8.443/1992, e do art. 209, § 7º, do Regimento Interno-TCU, à Procuradoria da República no Estado de Alagoas para adoção das medidas que entender cabíveis.
HISTÓRICO
2.	Cuidam os autos de Tomada de Contas Especial instaurada pelo Ministério do Desenvolvimento Social e Agrário, em desfavor do senhor Bruno Gustavo Araújo Loureiro, Prefeito do município de Japaratinga/AL nas gestões de 2005-2008 e 2009-2012, em razão da omissão no dever de prestar contas dos recursos repassados à municipalidade, na modalidade fundo a fundo, à conta dos Programas de Proteção Social Básica e Proteção Social Especial, no exercício de 2011.
2.1.	A autuação do presente processo de Tomada de Contas Especial deu-se em vista do esgotamento das providências administrativas internas sem a obtenção do ressarcimento ao erário, conforme consubstanciado nas Notas Técnicas 318/2016, de l9/2/2016 (peça 2, p. 4-8) , e 1.338/2016, de 7/7/2016 (peça 2, p. 22) e, bem assim, na determinação da Ordenadora de Despesas do Fundo Nacional de Assistência Social, materializada no Expediente de 3/3/2016 (peça 2, p. 14) . 
2.2.	Observa-se, outrossim, que foi dada oportunidade de defesa ao agente responsabilizado, em obediência aos princípios constitucionais que asseguram o direito ao contraditório e à ampla defesa, tendo em vista as notificações à peça 2, p. 90-92 e 132. No entanto, manteve-se silente e não recolheu o montante devido aos cofres da Fazenda Pública, razões pelas quais sua responsabilidade foi mantida.
2.3.	Para a execução dos Programas de Proteção Social Básica e Proteção Social Especial, programas de ação continuada, o então Ministério do Desenvolvimento Social e Combate à Fome - MDS repassou ao Município de Japaratinga/AL, no exercício de 2011, a importância de R$ 108.034,92 conforme extrato à peça 2, p. 30-32, dos quais R$ 16.384,92 não são da competência do Fundo Nacional de Assistência Social - FNAS, sendo, portanto, o valor analisado nesta TCE de R$ 91.650,00 conforme consignado pela Nota Técnica 242/2014/CPCRFF/ CGPC/DEFNAS (peça 2, p. 38-40) .
2.4.	No âmbito do TCU, foi promovida a citação do Sr.  Bruno Gustavo Araújo Loureiro por omitir-se, na condição de prefeito Municipal de Japaratinga/AL, no dever de prestar contas dos recursos federais recebidos à conta do Programa de Proteção Social Básica (PSB) e do Programa de Proteção Social Especial (PSE) , exercício de 2011.
2.5.	Entretanto, embora tenha solicitado e obtido prorrogação de prazo para apresentação de defesa, o responsável optou por permanecer inerte a partir da referida solicitação. Operaram-se, destarte, os efeitos da revelia, dando-se continuidade ao feito, conforme prevê o art. 12, § 3º, da Lei 8.443, de 16/7/1992. 
2.6.	Esta Corte de Contas, então, deliberou, por meio do Acórdão 12267/2019-TCU-Segunda Câmara (peça 68) , transcrito anteriormente, pela irregularidade das contas do Sr. Bruno Gustavo Araújo Loureiro, além de imputar-lhe débito e multa.
2.7.	Não satisfeito com o julgado, o responsável interpõe recurso de revisão, ora em análise (peças 48-52) .
ADMISSIBILIDADE
3.	Reitera-se o exame preliminar de admissibilidade (peça 55) , ratificado pelo Ministro-Relator (peça 58) , que concluiu pelo conhecimento do recurso de revisão interposto por Bruno Gustavo Araújo Loureiro, sem atribuição de efeito suspensivo, com fulcro nos artigos 32, inciso III, e 35, inciso III, da Lei 8.443/1992.
MÉRITO
4.	Delimitação
4.1.	Constitui objeto do recurso (peças 48-52) verificar as seguintes questões:
a) se são aplicáveis os institutos da prescrição e da decadência aos procedimentos desta TCE;
b) se a decisão na esfera penal e civil tem interferência nesta TCE.
5.	Da prescrição e da decadência
5.1.	O recorrente clama pela prescrição e pela decadência desta TCE, tendo em vista os seguintes argumentos:
	a) se levarmos em consideração que o fato gerador da omissão de prestar contas se dá no dia estabelecido legalmente para apresentação da prestação, o início da contagem do prazo quanto aos recursos do FNAS de 2011 se iniciou após o dia 30 de Abril de 2012, último dia estabelecido para apresentação das contas pela Portaria nº 625/2010 do então Ministério do Desenvolvimento Social (peça 48, p. 4) ;
	b) a União, por meio do TCU, teria até Abril/Maio de 2017 para instaurar a competente Tomada de Contas Especial, sob pena de decadência de seu direito potestativo de julgar as contas. Tal procedimento, no entanto, somente foi instaurado em Junho de 2017, ou seja, após o prazo decadencial estabelecido legalmente de cinco anos (peça 48, p. 5) ;
	c) nenhum dos atos administrativos tomados podem ser considerados como parte da Tomada de Contas Especial, sendo, conforme a própria instrução normativa do TCU, medidas administrativas anteriores, não podendo ser considerados para interrupção da decadência/prescrição (peça 48, p. 9) ;
	d) o entendimento do Superior Tribunal de Justiça é no sentido de que o decurso do prazo decadencial certamente não impediria o exercício da pretensão de ressarcimento em ação de conhecimento própria, mas fulmina o poder/dever do TCU de instaurar a Tomada de Contas Especial, sendo essa a razão pela qual o julgamento das contas do FNAS do Município de Japaratinga repassados no ano de 2010 foi objeto de decadência (peça 48, p. 9) ;
	e) a Lei Orgânica do TCU não estabelece prazo para que o Tribunal de Contas realize a Tomada de Contas Especial. Diante disso, é necessário se valer da analogia como recurso de integração legislativa, conforme permissivo do art. 4º da LINDB, para o fim de aferir o prazo para o dever de agir da Administração (peça 48, p. 10) ;
 	f) o STJ entende que se deve adotar o prazo de cinco anos, aplicando-se, por analogia, o mesmo prazo previsto em diversos dispositivos, como o art. 1º do Decreto 20.910/1932, arts. 173 e 174 do CTN, art. 142 da Lei 8.112/1990, art. 54 da Lei 9.784/1999, art. 23 da Lei 8.429/1992, art. 13, § 1º, da Lei 9.847/1999, art. 1º da Lei 6.838/1980, e, em especial, do art. 1º da Lei 9.873/1999 (peça 48, p. 10) .
	Análise
5.2.	No caso em exame, este Tribunal de Contas reconheceu que não houve a prescrição da pretensão punitiva seguindo os critérios fixados no Acórdão 1441/2016-TCU-Plenário. Por isso mesmo, foi aplicada sanção ao responsável. Quanto à imputação de débito, para recomposição do prejuízo causado ao erário, a decisão adotou a premissa de que a ação de ressarcimento é imprescritível, por expressa previsão do art. 37, § 5º, da Constituição Federal.
5.3.	Ocorre, contudo, que a matéria foi objeto de repercussão geral admitida pelo Supremo Tribunal Federal no Recurso Extraordinário 636.886 (tema 899) . O citado RE teve seu julgamento finalizado, embora ainda esteja pendente a publicação do acórdão paradigma. A decisão do julgamento foi publicada em 20/4/2020, enunciando-se a tese de que "é prescritível a pretensão de ressarcimento ao erário fundada em decisão de Tribunal de Contas". 
5.4.	Diante deste novo cenário, o tema da prescrição passa a ser analisado novamente, levando-se em conta o recente pronunciamento do STF, com o fim de verificar a aplicação, à hipótese dos autos, do novo entendimento firmado sobre o sentido e alcance do art. 37, § 5º, da Constituição.
5.5.	Na presente análise será examinado se as conclusões do RE 636.886, acerca da prescrição da pretensão executória, serão também aplicáveis à pretensão reparatória (ou condenatória) .
5.6.	Os significativos impactos do julgamento do RE 636.886 foram objeto de análise pela Serur. Por economia processual, juntou-se a estes autos  (peça 69) cópia do pronunciamento da unidade emitido no TC Processo 003.889/2016-5, com as diretrizes gerais da análise; texto para Discussão 1/2021-Serur, com análise das decisões do STF sobre a prescrição do ressarcimento, adotadas após o julgamento do RE 636.886 (tema 899 da repercussão geral) , além da manifestação originária da secretaria, sobre as repercussões do RE 636.886 (exame de recurso interposto no TC Processo 027.624/2018-8) . A partir de tais manifestações foram fundamentadas as premissas que serão consideradas no presente exame.  
5.7.	No exame da prescrição, a Serur tem se manifestado com base nas seguintes premissas, que serão utilizadas no presente exame: 
	a)  ao julgar o RE 636.886, o STF conferiu nova interpretação ao art. 37, § 5º, da Constituição Federal, fixando a tese de que "é prescritível a pretensão de ressarcimento ao erário fundada em decisão de Tribunal de Contas";
	b)  as pretensões punitiva e de ressarcimento devem observar o mesmo regime na atividade de controle externo, dado o objetivo comum da prescrição, de fixar prazo para o Tribunal de Contas agir, para caracterizar o ilícito, identificar seu autor, dimensionar as consequências da conduta e impor as consequências legais, independentemente de tais consequências terem natureza punitiva ou ressarcitória;
	c)  até que sobrevenha norma específica, entende-se que a prescrição das pretensões punitiva e de ressarcimento, no processo de controle externo, deve observar o regime Lei 9.873/1999, na linha dos recentes pronunciamentos do STF a respeito. Assim, sem prejuízo de se realizar o exame da prescrição também segundo o prazo decenal previsto no Código Civil, acolhido pelo TCU (Acórdão 1441/2016-TCU-Plenário) , o critério adotado, na formulação da proposta de encaminhamento, será o da Lei 9.873/1999.  
5.8.	Ao utilizar o regime prescricional segundo os critérios do Acórdão 1441/2016-TCU-Plenário, constata-se que não se opera a prescrição no caso em comento. Isso porque, pela aplicação deste acórdão, em linhas gerais, a prescrição subordina-se ao prazo geral de dez anos (Código Civil, art. 205) , contado a partir da data da ocorrência do fato e interrompido pelo ato que ordenar a citação, a audiência ou a oitiva da parte. 
5.9.	Para análise, tem-se como termo inicial da prescrição o prazo final para a prestação de contas, que ocorreu em 30/4/2012, conforme preconiza a art. 6º da Portaria/MDS 625/2010 (peça 4, p. 69) . A pretensão reparatória, então, estaria prescrita em 30/4/2022. Mas tal prazo fora interrompido pelo despacho que autorizou a citação, que ocorreu em 22/8/2017 (peça 13) , transcorrendo, portanto, prazo inferior a dez anos, o que valida a aplicação da decisão emanada em Sessão de 5/11/2019 (peça 25) .
5.10.	Destaque-se que no caso de convênios ou instrumentos congêneres, as datas de crédito dos recursos transferidos ou a data das despesas glosadas são termos adequados para a incidência de encargos legais (art. 9º da IN-TCU 71/2012) , mas não para início da prescrição. Para esta finalidade considera-se, no regime do Código Civil, o dia seguinte ao fim do prazo para a prestação de contas (art. 4º, § 1º, I, da citada IN) , já que, enquanto não exaurido esse prazo, não se pode falar em inércia da Administração-credora (Código Civil, art. 199, II; Acórdão 1470/2020-TCU-Segunda Câmara, p. ex.) .
5.11.	No mais, sob o prisma das premissas fixadas na Lei 9.873/1999 ao caso em exame, observa-se que também não se operou a prescrição quinquenal. Isso porque, ao considerar como termo inicial o prazo final para a prestação de contas (30/4/2012) , deve-se considerar os fatos interruptivos da prescrição segundo a égide do citado normativo.  
5.12.	Assim sendo, no presente caso, considerando o referido termo inicial, a pretensão reparatória ou punitiva somente estaria prescrita em 30/4/2017. Mas tal prazo fora interrompido pelas seguintes circunstâncias:
a) por atos inequívocos que importaram na apuração do fato: 
	a.1) em 4/2/2014, pela emissão da Nota Técnica 242/2014/CPCRFF/CGPC/DEFNAS (peça 2, p. 38-40) ;
	a.2) em 24/10/2016, pela conclusão do processo, com a emissão do relatório de TCE (peça 2, p. 174) .
	b) em 18/9/2017, pela citação do responsável perante esta Corte de Contas (peças 14 e 15) ; 
	c) em 5/11/2019, pela decisão condenatória recorrível, na sessão em que foi proferido o acórdão condenatório (peça 25) .
5.13.	Registre-se que, independentemente da existência de outras causas interruptivas não elencadas acima, cujo levantamento não se fez necessário, observa-se, pelos eventos indicados, que em nenhum momento transcorreu prazo suficiente para se operar a prescrição (nem mesmo se se considerasse o prazo geral de cinco anos) , tomando-se por referência a Lei 9.873/1999, tida pelo STF como norma regente da prescrição da pretensão punitiva pelo TCU. 
5.14.	Ainda sobre o tema, passa-se a analisar a prescrição intercorrente, que nos termos do art. 1º, § 1º, da Lei 9.873/1999, passa a operar se o processo ficar paralisado por mais de três anos, aguardando "julgamento ou despacho". 
5.15.	Note-se que há uma correlação entre essa hipótese e as causas de interrupção da prescrição do art. 2º. Com efeito, uma vez interrompida a prescrição por alguma das hipóteses do art. 2º, o processo não pode ficar inativo, sem qualquer inovação processual relevante, por mais de três anos.
5.16.	Trata-se de prazo específico, não se aplicando nem o prazo geral de cinco anos nem o prazo especial, da lei penal (§ 2º) . A finalidade da prescrição intercorrente, com seu prazo próprio, é a de assegurar a eficiência e celeridade nas apurações administrativas. Seria contrário a essa finalidade a paralisação injustificada do processo por período maior que o triênio estabelecido para a hipótese.
5.17.	Especificamente quanto a esta TCE, as próprias causas de interrupção elencadas acima permitem evidenciar que o processo teve andamento regular, não se operando a prescrição intercorrente.
5.18.	Da mesma forma, não incide a decadência administrativa (art. 54 da Lei 9.784/1999) nos processos por meio dos quais o TCU exerce sua competência constitucional de controle externo.
5.19.	A decadência do direito de a Administração rever os seus próprios atos e o exercício do controle externo por parte deste Tribunal, impende mencionar que o Supremo Tribunal Federal já se pronunciou acerca da não incidência da decadência administrativa em face da inaplicabilidade do art. 54 da Lei 9.784/1999 aos processos por meio dos quais o TCU exerce sua competência constitucional de controle externo prevista no inciso III do art. 71 da Constituição Federal, consoante entabulado no MS 24.859/DF, de 4/8/2004:
EMENTA: CONSTITUCIONAL. ADMINISTRATIVO. PENSÃO. T.C.U.: JULGAMENTO DA LEGALIDADE: CONTRADITÓRIO. PENSÃO: DEPENDÊNCIA ECONÔMICA.
I. - O Tribunal de Contas, no julgamento da legalidade de concessão de aposentadoria ou pensão, exercita o controle externo que lhe atribui a Constituição Federal, art. 71, III, no qual não está jungindo a um processo contraditório ou contestatório. Precedentes do STF. 
II. - Inaplicabilidade, no caso, da decadência do art. 54 da Lei 9.784/99. 
III. - Concessão da pensão julgada ilegal pelo TCU, por isso que, à data do óbito do instituidor, a impetrante não era sua dependente econômica. 
IV. - MS indeferido. (destacamos) 
5.20.	Por todo o exposto, não há que se falar em prescrição quando balizados pela Lei 9.873/1999 ou pelo Acórdão 1441/2016-TCU-Plenário, nem da decadência administrativa prevista na Lei 9.784/1999. 
6.	Da interferência da decisão judicial e civil sobre esta TCE
6.1.	O recorrente argui pela alteração da decisão emanada por esta Corte de Contas, tendo em vista os seguintes fundamentos:
a) o ora recorrente foi demandado em duas ações judiciais, uma de natureza penal (Proc. n. 0804714-54.2017.4.05.8000 - 2ª Vara Federal de Alagoas) e outra cível por ato de improbidade (Proc. n. 0804715-39.2017.4.05.8000 - 1ª Vara Federal de Alagoas) , fundamentadas, entre outros, no mesmo fato objeto desta TCE, ou seja, na omissão em prestar contas dos recursos do PSB e PSE de 2011 (peça 48, p. 2) ;
b) na Ação Penal, o ora recorrente foi absolvido de todas as acusações a ele imputadas, tendo o magistrado prolator da sentença penal absolutória fundamentado a absolvição, como um todo, no inciso VII do Art. 386 do CPP, ou seja, na ausência de provas suficientes para a condenação, sentença esta que transitou em julgado após o decurso de prazo sem que o MPF tenha recorrido da decisão (peça 48, p. 2) ;
c) o magistrado, na fundamentação dos motivos, acata as alegações da defesa quanto à existência de circunstâncias que excluem o crime, que in casu fora a ocorrência de enchente de graves proporções que assolaram o Município de Japaratinga nos anos de 2010 e 2011 e que impediram o então gestor de apresentar as contas das verbas do FNAS, o que no Direito Penal caracteriza uma excludente de ilicitude motivado por fato decorrente de força maior (peça 48, p. 2) ;
d) quanto a Ação de Improbidade, esta fora julgada totalmente improcedente, sendo o ora recorrente absolvido de todas as acusações perpetradas (peça 48, p. 2) ;
e) o juízo que julgou a Ação de Improbidade quanto a eventual ausência de prestação de contas dos recursos do FNAS dos anos de 2011 reconheceu a existência de circunstância (enchente) que excluiu o ato imputado como ilícito quanto à ausência de prestação de contas do ano de 2010 (peça 48, p. 3) ;
f) apesar do Juízo ter concluído no dispositivo da sentença, de forma bastante resumida, que a absolvição do réu teria sido como base na ausência suficiente de provas, a análise pormenorizada da fundamentação,  para os fatos específicos da ausência de prestação de contas do FNAS no ano de 2011, impõe a intepretação de que a absolvição, neste casos, foi por existência de circunstância que excluem sua ilicitude (peça 48, p. 15) ;
g) quanto ao fato específico objeto de sua condenação do TCU, qual seja, a ausência de prestação de contas dos recursos do FNAS repassados ao Município de Japaratinga no exercício de 2011, fora reconhecida na sentença a existência de fato da natureza alheio à vontade do réu consubstanciado em uma enchente que assolou o Estado de Alagoas e especificamente o Município de Japaratinga que impossibilitou a prestação de contas dos referidos programas (peça 48, p. 19) ;
h) deve-se observar os trechos das oitivas arroladas pelo MPF na Ação Penal correspondente que corroboraram o fato, atentando para o fato de que uma das testemunhas ressalta que os prejuízos foram mais graves no prédio da assistência social, local onde estariam a documentação referente à prestação de contas objeto da condenação do TCU  (peça 48, p. 20) ;
i) a ausência destas prestações de contas não ocorreu por dolo ou a mera vontade de não prestar contas dos recursos do convênio, mas sim em virtude de uma dificuldade real, alheia a vontade do gestor, que gerou desorganização administrativa (peça 48, p. 23) .
	Análise
6.2.	As alegações apresentadas não merecem guarida.
6.3.	No que toca à absolvição do ora recorrente na ação penal e civil, predomina no sistema jurídico pátrio o princípio da independência das instâncias. Nesse sentido, cabe transcrever a seguinte jurisprudência acerca da matéria: 
"É matéria constitucional - inciso II do art. 71 - e legal - inciso I do art. 1º da Lei nº 8.443 de 16.07.92 - que compete a esta Corte de Contas agir caso o assunto esteja ou não sendo tratado na via judicial. São instâncias diferentes, cuja ação está delimitada na constituição e na lei. Assim, não pode o Tribunal de Contas da União deixar de adotar as providências que lhe caibam, sob pena de omitir -se frente a um imperativo constitucional". (Decisão nº 278/94, 2ª Câmara, Ata nº 40/94, Ministro Adhemar Paladini Ghisi) .
6.4.	Pelo princípio da independência das instâncias podem ocorrer condenações simultâneas nas diferentes esferas - cível, criminal e administrativa. O artigo 935 do Código Civil prescreve que a "responsabilidade civil é independente da criminal, não se podendo questionar mais sobre a existência do fato, ou sobre quem seja o seu autor, quando estas questões se acharem decididas no juízo criminal". Esse dispositivo precisa ser conjugado com o artigo 66 do Código de Processo Penal, o qual estabelece que "não obstante a sentença absolutória no juízo criminal, a ação civil poderá ser proposta quando não tiver sido, categoricamente, reconhecida a inexistência material do fato".
6.5.	Interpretando os dois dispositivos conjuntamente, tem-se que a sentença penal impedirá a propositura ou continuidade de ação nos âmbitos civil e, por extensão, administrativo, apenas se houver sentença penal absolutória negando categoricamente a existência do fato ou afirmando que não foi o réu quem cometeu o delito. Esse entendimento é pacífico no Supremo Tribunal Federal, conforme fica claro nos Mandados de Segurança 21.948-RJ, 21.708-DF e 23.625-DF. Nesse último, por exemplo, o STF decidiu que a sentença proferida em processo penal é incapaz de gerar direito líquido e certo de impedir o TCU de proceder à tomada de contas, mas poderá servir de prova em processos administrativos se concluir pela não-ocorrência material do fato ou pela negativa de autoria. 
6.6.	O voto condutor do Acórdão 2/2003-TCU-Segunda Câmara, relatado pelo Ministro Adylson Motta, demonstra a posição pacífica deste Tribunal sobre o tema, quando assim dispôs: 
O TCU tem jurisdição própria e privativa sobre as pessoas e matérias sujeitas a sua competência, de modo que a proposição de qualquer ação no âmbito do Poder Judiciário não obsta que esta Corte cumpra sua missão constitucional. De fato, por força de mandamento constitucional (CF, art. 71, inc. II) , compete a este Tribunal julgar as contas dos administradores e demais responsáveis por dinheiros, bens e valores da administração federal direta e indireta, e as contas daqueles que derem causa a perda, extravio ou outra irregularidade de que resulte prejuízo ao Erário. E, para o exercício dessa atribuição específica, o TCU é instância independente, não sendo cabível, portanto, tal como pretende o interessado, que se aguarde manifestação do Poder Judiciário no tocante à matéria em discussão. 
6.7.	Veja-se que a absolvição de Bruno Gustavo Araújo Loureiro não foi fundamentada na inexistência do fato ou sua autoria, mas sim pela insuficiência de provas previsto no art. 1º do Decreto-Lei 201/1967, vez que a sentença foi fundamentada no art. 386, inciso VII, do Código de Processo Penal.
6.8.	Assim, o fato de a ação penal tratar de crimes de mera conduta (omissão na prestação de contas) ,  para a condenação era imprescindível que fosse demonstrada, acima de dúvida razoável, que se tratou de omissão intencional, e não de impossibilidade temporária ou permanente decorrente de evento alheio à vontade do acusado.
6.9.	No mais, vale destacar que a ação penal não continha acusação de apropriação ou desvio de recursos (art. 1º, inciso I do Decreto-Lei 201/67) , mas apenas de ausência de prestação de contas (inciso VII) e de extravio de documentação, e, para o julgamento desta, não se analisou quaisquer documentações. 
6.10.	A fundamentação da sentença relativa à prática do delito previsto no Decreto-Lei 201/67 - omissão na prestação de contas, tratou de delito tipificado apenas na modalidade dolosa, o que não se aplica nos processos de contas apurados nesta Corte.
6.11.	Vale lembrar que, no âmbito deste Tribunal de contas, é desnecessária, para o julgamento pela irregularidade das contas, imputação do débito ou para a aplicação de multa, a caracterização de ato doloso por parte do responsável. Basta que o gestor dos recursos públicos tenha deixado de adimplir sua obrigação de prestar contas, e que lhe fosse exigível conduta diversa, para restar caracterizada sua responsabilidade subjetiva.
6.12.	No tocante ao alegado caso fortuito decorrente da enchente, tal justificativa não socorre ao ora recorrente. Isso porque, ao compulsar os autos, verifica-se que a enchente ocorreu entre o final de abril e início de maio do ano de 2011, tendo por base a publicação no site no início de maio de 2011.
6.13.	Tal fato, não exime a responsabilidade do gestor de recursos federais em apresentar sua prestação de contas. O responsável poderia, por exemplo, ter apresentado cópia de notas fiscais e do extrato bancário. Na oportunidade, inclusive, deveria justificar a razão da não apresentação de toda a documentação necessária. No entanto, se omitiu por completo, sem, ao menos, tentar apresentar a documentação possível.
6.14.	Nesse espeque, a alegada dificuldade na obtenção de documentos junto à prefeitura vem desprovida de quaisquer elementos probatórios, a exemplo de ato oficial que decretou o estado de calamidade pública [enchentes de 2010 e 2011], declaração da municipalidade que atestasse a destruição de arquivos municipais onde guardados documentos de interesse para o deslinde do feito ou ação judicial de exibição de documentos.
6.15.	Eventuais dificuldades do gestor na obtenção dos documentos necessários à prestação de contas dos recursos geridos, inclusive as derivadas de ordem política, se não resolvidas administrativamente, devem ser por ele levadas ao conhecimento do Poder Judiciário por meio de ação própria, uma vez que a responsabilidade pela comprovação da boa e regular aplicação dos recursos públicos é pessoal do gestor.
6.16.	Outrossim, a ocorrência de enchente grave no município, desprovida de prova específica acerca da destruição ou invalidação da documentação arquivada na prefeitura, não comprova, de forma isolada, a impossibilidade ou a dificuldade na prestação de contas dos recursos do convênio, e, portanto, a existência de prejuízo à ampla defesa, fato por si só insuficiente para que as contas sejam consideradas iliquidáveis (Acórdão 3681/2016-TCU-Primeira Câmara, relatado pelo Ministro Weder de Oliveira) .
6.17.	No mais, vale destacar que os recursos foram geridos no ano de 2011, tendo o recorrente a possibilidade de prestar contas até abril do ano de 2012. Após esse período teve a oportunidade, quando notificado, no ano de 2015, pelo FNAS e quando citado por esta Corte de Contas no ano de 2016, com o fim de comprovar a regularidade na aplicação dos recursos federais a ele confiados.
6.18.	Nesse espeque, a enchente poderia até ser considerada uma justificativa para o envio extemporâneo da prestação de contas, mas jamais como razão para afastar sua obrigação constitucional de prestar contas dos recursos a ele confiados.
6.19.	Nessa linha, consoante referida Nota Técnica 242/2014 (peça 2, p. 38-40) , a prestação de contas dos recursos transferidos a título de cofinanciamento federal deveria ser encaminhada à Coordenação-Geral de Prestação de Contas do MDS por meio do Demonstrativo Sintético Anual da Execução Físico- Financeira e disponibilizada no Sistema Único de Assistência Social/SUASWeb, conforme determinava a Portaria/MDS 625/2010.
6.20.	Ou seja, caberia ao gestor municipal encaminhar, ainda que extemporaneamente, o Demonstrativo Sintético Anual de Execução Físico· Financeira. Então, caberia ao Conselho Municipal de Assistência Social emitir Parecer de Avaliação referente ao cumprimento das metas físicas e financeiras contidas no Plano de Ação, as quais posteriormente seriam analisadas pelo Fundo Nacional de Assistência Social. Porém nada disso ocorreu, uma vez que houve a omissão do dever de prestar contas dos recursos recebidos.
6.21.	No momento em que recebe recursos públicos a serem gerenciados, a pessoa torna-se responsável pela boa e regular aplicação dos valores geridos. Demonstrado o repasse dos recursos a determinados agentes, provado está o fato constitutivo do direito do ente público concedente de ver o interesse comum atingido, ou de ter os recursos restituídos, a menos que seja demonstrado fato impeditivo ou modificativo desse direito: é nesse contexto que o ordenamento jurídico brasileiro imputa ao gestor público a comprovação da boa e regular aplicação dos recursos públicos pelos quais se responsabiliza.
6.22.	Assim, para a imputação de débito e multa, não é necessária a ocorrência de má-fé ou desonestidade. Não é necessária a conduta dolosa, bastando apenas a modalidade culposa, não podendo ser acolhido o argumento segundo o qual a responsabilização do gestor dos recursos públicos federais dependeria da presença de dolo (elemento subjetivo específico) na conduta.
CONCLUSÃO
7.	Em face das análises anteriores, conclui-se que:
a) não há que se falar em prescrição quando balizados pela Lei 9.873/1999 ou pelo Acórdão 1441/2016-TCU-Plenário, nem da decadência prevista na Lei 9.784/1999. 
b) a sentença penal impedirá a propositura ou continuidade de ação nos âmbitos civil e, por extensão, administrativo, apenas se houver sentença penal absolutória negando categoricamente a existência do fato ou afirmando que não foi o réu quem cometeu o delito;
c) a ocorrência de enchente grave no município, desprovida de prova específica acerca da destruição ou invalidação da documentação arquivada na prefeitura, não comprova, de forma isolada, a impossibilidade ou a dificuldade na prestação de contas dos recursos do convênio, e, portanto, a existência de prejuízo à ampla defesa, fato por si só insuficiente para que as contas sejam consideradas iliquidáveis (Acórdão 3681/2016-TCU-Primeira Câmara, relatado pelo Ministro Weder de Oliveira) 
d) o STF decidiu que a sentença proferida em processo penal é incapaz de gerar direito líquido e certo de impedir o TCU de proceder à tomada de contas, mas poderá servir de prova em processos administrativos se concluir pela não-ocorrência material do fato ou pela negativa de autoria;
e) é desnecessária, para o julgamento pela irregularidade das contas ou para a aplicação de multa, a caracterização de ato doloso por parte do responsável. Basta que o gestor dos recursos públicos tenha deixado de adimplir sua obrigação de prestar contas, e que lhe fosse exigível conduta diversa, para restar caracterizada sua responsabilidade subjetiva. 
7.1.	Com base nessas conclusões, entende-se que o acórdão recorrido é regular e válido e, no mérito, à míngua de novos elementos aptos a modificar os fundamentos daquele julgado, há que ser negado provimento ao recurso.
PROPOSTA DE ENCAMINHAMENTO
8.	Diante do exposto, com fundamento no artigo 32, inciso III, e 35, III da Lei 8.443/1992, submetem-se os autos à consideração superior, propondo-se:
a) conhecer do recurso e no mérito negar-lhe provimento;
b) comunicar ao recorrente e aos demais interessados a deliberação que vier a ser proferida por esta Corte."
3.	É o Relatório.

Henrique Correia Vasconcellos (8.004/OAB-AL) e Tiago da Franca Neri (7893/OAB-AL), representando Bruno Gustavo Araújo Loureiro.

RECURSO DE REVISÃO EM TOMADA DE CONTAS ESPECIAL. RECURSOS TRANSFERIDOS PELO FUNDO NACIONAL DE ASSISTÊNCIA SOCIAL NA MODALIDADE FUNDO A FUNDO. CONTAS JULGADAS IRREGULARES. DÉBITO. MULTA. CONHECIMENTO. NÃO APRESENTAÇÃO DE ELEMENTOS CAPAZES DE ALTERAR A DECISÃO RECORRIDA. NEGATIVA DE PROVIMENTO.

TOMADA DE CONTAS ESPECIAL (TCE)

Secretaria de Recursos (Serur)

Trata-se de recurso de revisão interposto por Bruno Gustavo Araújo Loureiro contra o Acórdão 12267/2019-TCU-Segunda Câmara (peça 25) , relator Ministro Aroldo Cedraz, por meio do qual este Tribunal julgou irregulares suas contas, condenou-o ao ressarcimento de valores ao Erário e aplicou-lhe a multa prevista no art. 57 da Lei 8.443/1992, no valor de R$ 15.000,00.
2. 	A condenação decorreu da ausência de comprovação da boa e regular aplicação de recursos públicos federais repassados ao Município de Japaratinga-AL pelo Fundo Nacional de Assistência Social (FNAS) , na modalidade fundo a fundo, durante o exercício de 2011.
3. 	O ora recorrente exerceu mandato de prefeito municipal entre 2005 e 2012, era responsável pela gestão dos recursos em tela e pelo encaminhamento da respectiva prestação de contas ao órgão repassador (então Ministério do Desenvolvimento Social e Combate à Fome - MDS) , o que não ocorreu.
4. 	A análise realizada na primeira fase do processo, após a regular citação do gestor, concluiu pela inexistência de justificativa para a omissão de prestação de contas dos recursos, que representaram R$ 91.650,00, em valores históricos.
5.	Em decorrência, o Sr. Bruno Gustavo Araújo Loureiro foi considerado revel e teve suas contas julgadas irregulares no Acórdão 12267/2019-TCU-Segunda Câmara, tendo sido lhe imputado os débitos apurados no presente processo, além da multa prevista no art. 57 da Lei 8.443/1992. 
6. 	Em 14/4/2021, o recorrente protocolou o recurso de revisão ora em análise, por meio de documentação juntada às peças 48 a 52. Em Despacho exarado em 26/5/2021 (peça 58) , o então relator, Ministro Raimundo Carreiro, conheceu do recurso e encaminhou os autos à área técnica para instrução.
7.	Na peça recursal, o gestor alega, em síntese, que:
	a) teria ocorrido a prescrição no caso concreto, pois o início da contagem do prazo quanto aos recursos do FNAS de 2011 se iniciou após o dia 30 de abril de 2012, último dia estabelecido para apresentação das contas pela Portaria nº 625/2010 do então Ministério do Desenvolvimento Social (peça 48, p. 4) , e a União, por meio do TCU, teria até Abril/Maio de 2017 para instaurar a competente Tomada de Contas Especial, sob pena de decadência de seu direito potestativo de julgar as contas. Tal procedimento, no entanto, somente foi instaurado em junho de 2017, ou seja, após o prazo decadencial estabelecido legalmente de cinco anos (peça 48, p. 5) ;
	b) nenhum dos atos administrativos tomados poderiam ser considerados como parte da Tomada de Contas Especial, sendo, conforme a própria instrução normativa do TCU, medidas administrativas anteriores, não podendo ser considerados para interrupção da decadência/prescrição (peça 48, p. 9) ;
	c) o entendimento do Superior Tribunal de Justiça seria no sentido de que o decurso do prazo decadencial certamente não impediria o exercício da pretensão de ressarcimento em ação de conhecimento própria, mas fulmina o poder/dever do TCU de instaurar a Tomada de Contas Especial, sendo essa a razão pela qual o julgamento das contas do FNAS do Município de Japaratinga repassados no ano de 2010 teria sido objeto de decadência (peça 48, p. 9) ;
	d) a Lei Orgânica do TCU não estabelece prazo para que o Tribunal de Contas realize a Tomada de Contas Especial. Diante disso, deveria haver analogia com o recurso de integração legislativa, conforme permissivo do art. 4º da LINDB, para o fim de aferir o prazo para o dever de agir da Administração (peça 48, p. 10) ;
 	e) o STJ entende que se deve adotar o prazo de cinco anos, aplicando-se, por analogia, o mesmo prazo previsto em diversos dispositivos, como o art. 1º do Decreto 20.910/1932, arts. 173 e 174 do CTN, art. 142 da Lei 8.112/1990, art. 54 da Lei 9.784/1999, art. 23 da Lei 8.429/1992, art. 13, § 1º, da Lei 9.847/1999, art. 1º da Lei 6.838/1980, e, em especial, do art. 1º da Lei 9.873/1999 (peça 48, p. 10) ;
	f) o ora recorrente foi demandado em duas ações judiciais, uma de natureza penal (0804714-54.2017.4.05.8000 - 2ª Vara Federal de Alagoas) e outra cível por ato de improbidade (0804715-39.2017.4.05.8000 - 1ª Vara Federal de Alagoas) , fundamentadas, entre outros, no mesmo fato objeto desta TCE, ou seja, na omissão em prestar contas dos recursos do PSB e PSE de 2011 (peça 48, p. 2) ;
	g) na Ação Penal, o gestor foi absolvido de todas as acusações a ele imputadas, tendo o magistrado prolator da sentença penal absolutória fundamentado a absolvição, como um todo, no inciso VII do Art. 386 do CPP, ou seja, na ausência de provas suficientes para a condenação, sentença esta que transitou em julgado após o decurso de prazo sem que o MPF tenha recorrido da decisão (peça 48, p. 2) ;
	h) o magistrado, na fundamentação dos motivos, acata as alegações da defesa quanto à existência de circunstâncias que excluem o crime, que in casu fora a ocorrência de enchente de graves proporções que assolaram o Município de Japaratinga nos anos de 2010 e 2011 e que impediram o então gestor de apresentar as contas das verbas do FNAS, o que no Direito Penal caracteriza uma excludente de ilicitude motivado por fato decorrente de força maior (peça 48, p. 2) ;
	i) quanto à Ação de Improbidade, esta fora julgada totalmente improcedente, sendo o ora recorrente absolvido de todas as acusações perpetradas, tendo sido reconhecida a existência de circunstância (enchente) que excluiu o ato imputado como ilícito quanto à ausência de prestação de contas do ano de 2010 (peça 48, p. 3) ;
	j) quanto ao fato específico objeto de sua condenação do TCU, qual seja, a ausência de prestação de contas dos recursos do FNAS repassados ao Município de Japaratinga no exercício de 2011, fora reconhecida na sentença a existência de fato da natureza alheio à vontade do réu consubstanciado em uma enchente que assolou o Estado de Alagoas e especificamente o Município de Japaratinga que impossibilitou a prestação de contas dos referidos programas (peça 48, p. 19) ; e
	k) em trechos das oitivas arroladas pelo MPF na Ação Penal correspondente que corroboraram o fato, uma das testemunhas ressalta que os prejuízos foram mais graves no prédio da assistência social, local onde estaria a documentação referente à prestação de contas objeto da condenação do TCU e que a ausência destas prestações de contas não ocorreu por dolo, mas sim em virtude de uma dificuldade real, alheia a vontade do gestor, que gerou desorganização administrativa (peça 48, p. 23) .
8.	Após analisar detidamente os argumentos e novos documentos juntados pelo recorrente (peças 48 a 52) , a Secretaria de Recursos do Tribunal concluiu pela manutenção das irregularidades anteriormente constatadas no Acórdão 12267/2019-TCU-Segunda Câmara, relator Ministro Aroldo Cedraz, bem como pela responsabilização do recorrente. Em relação aos apontamentos referentes à prescrição das pretensões punitiva e ressarcitória do TCU, a unidade técnica entendeu não haver ocorrido nenhum tipo de prescrição, quer se analise sob os critérios do Código Civil (art. 205 da Lei 10.406/2002) , ou sob o prisma do art. 1º da Lei 9.873/1999 (peça 71, p. 11) .
9.	O Ministério Público de Contas, em parecer de lavra do Subprocurador-Geral Paulo Soares Bugarin, manifestou-se de acordo com a proposta de encaminhamento da Serur, no sentido de negar provimento ao recurso (peça 73) .
10.	Feito o breve introito, passo a deliberar.
11.	Quanto à admissibilidade, ratifico a decisão monocrática exarada pelo então relator no Despacho de peça 58, no sentido de conhecer do recurso, porquanto cumpridos os requisitos legais.
12. 	No mérito, manifesto-me, desde já, favorável à proposta da unidade técnica, ratificada pelo Ministério Público, cujas análises e conclusões adiciono aos fundamentos que passo a apresentar.
13.	Entendo que a conduta do recorrente foi devidamente individualizada na presente TCE, restando incontroverso que caberia ao ex-gestor municipal prestar conta dos recursos transferidos pelo FNAS (peça 2, p. 24) .
14.	No tocante à absolvição no processo penal e ao julgamento pela improcedência de Ação Civil Pública de improbidade administrativa pelo Poder Judiciário, ressalto que, em virtude do princípio da independência das instâncias, não há impedimento algum para que o presente processo siga seu andamento regular. Segundo esse preceito, os trabalhos desenvolvidos em várias instâncias sobre o mesmo fato correm de forma independente, o que pode resultar em deliberações distintas nas esferas cível, criminal e administrativa. Apenas tem repercussão nos processos de controle externo a sentença absolutória penal que conclui pela inexistência do fato ou pela negativa de autoria, o que não ocorreu. Nessa linha é a jurisprudência do TCU, vide Acórdão 3125/2013-TCU-Plenário (Rel. Ministro Raimundo Carreiro) ; 344/2015-Plenário (Rel. Ministro Walton Alencar Rodrigues) ; e 1.715/2015-Plenário (Rel. Ministro Benjamin Zymler) .
15.	Em relação à alegação de que enchentes ocorridas em abril e maio de 2011 teriam impossibilitado a prestação de contas dos recursos do FNAS, acolho a percuciente análise realizada pela Serur, nos itens 6.12 a 6.20 da instrução à peça 71. Tal situação não exime o gestor da obrigação de prestar contas, dever insculpido no art. 70, parágrafo único da Constituição Federal. 
16.	Além disso, embora o prazo original para apresentação das contas tenha expirado em abril de 2012, o ex-prefeito teve outras oportunidades para cumprir tal obrigação, como quando foi demandado pela FNAS em 2015 e por ocasião da citação pelo TCU em 2016, entretanto a alegação de impossibilidade de prestação de contas em decorrência das enchentes só foi trazida aos autos no presente recurso de revisão, protocolado em 2021. Dessarte, não há como admitir que a ocorrência de enchente grave, desprovida de prova específica acerca da destruição ou invalidação da documentação arquivada na prefeitura, configure prejuízo à ampla defesa no caso concreto, ou se mostre suficiente para que as contas sejam consideradas iliquidáveis.
17.	Por fim, não identifico a ocorrência de prescrição no presente caso, haja vista que o Tribunal procedeu à apuração com a diligência necessária, dentro do arcabouço legal vigente, oportunizando ao responsável acompanhar o processo do Tomada de Contas Especial. Noto que, quanto aos fatos em discussão, a decisão que autorizou a citação do responsável ocorreu em 22/8/2017 (peças 11 a 13) , sendo que o Acórdão 12267/2019-TCU-Segunda Câmara, relator Ministro Aroldo Cedraz, foi emitido em 5/11/2019. 
18.	Considerando que os argumentos apresentados não são suficientes para alterar o entendimento expresso no Acórdão recorrido, estando também adequada a dosimetria da multa aplicada, VOTO para que o Tribunal negue provimento ao recurso de revisão.
TCU, Sala das Sessões, em 22 de junho de 2022.
ANTONIO ANASTASIA 
Relator